臺灣高等法院刑事判決　　　　　　　　　　　　　九十三年度上易字第一七五一號
　　上　訴　人
　　即　被　告　乙○○
右上訴人因家庭暴力案件，不服臺灣士林地方法院九十三年度易字第二六四號，中華
民國九十三年八月二十五日第一審判決（聲請簡易處刑案號：臺灣士林地方法院檢察
署九十三年度偵緝字第九五號，經原審認為不宜以簡易判決處刑，改依通常程序審理
）提起上訴，本院判決如左：
    主  文
上訴駁回
    事實及理由
一、本案經本院審理結果，認第一審判決被告乙○○連續傷害人之身體，處有期徒刑
    伍月，並諭知易科罰金之折算標準為佰元折算壹日，認事用法及量刑均無不當
    ，應予維持，並引用第一審判決書記載之事實、證據及理由（如附件）。
二、被告上訴意旨：被告雖曾於九十二年九月十七日二十時十分許前往臺北縣淡水鎮
    ○○路三十一巷十八號四樓甲○○、趙惠貞住處，並因細故而與渠等發生爭執，
    惟被告絕無傷害甲○○及趙惠貞之事實，本案沒有直接證據證明我有傷害犯意，
    唯一證人高志堅亦僅見聞盛、趙二人身體受有傷害，對於傷害過程卻全無目擊，
    且亦無其他物證得以佐證，原審憑空推想即任意對我為有罪認定，顯有違誤，殊
    難甘服云云。
三、經查：
（一）告訴人甲○○、趙惠貞夫妻兩人於九十二年九月十七日二十時十分許，在臺北
      縣淡水鎮○○路三十一巷十八號四樓住處與被告乙○○因細故發生爭執之事實
      ，為被告及告訴人所是認；而告訴人夫妻於當日（即九十二年九月十七日）晚
      間前往馬偕醫院驗傷結果，甲○○受有臉部擦傷０．５×０．５平方公分、０
      ．５×０．５平方公分、頭皮血種２×２×１立方公分；趙惠貞受有右頸擦傷
      ４×０．５平方公分、３×０．５平方公分、左臂擦傷４×０．５平方公分、
      背部擦傷２×２平方公分、左膝瘀傷２×２平方公分等傷害之事實，亦有該診
      斷證明書附卷可稽（見偵字一○七三八號卷第十四至十五頁）。可知告訴人夫
      妻於九十二年九月十七日驗傷時，確受有前開傷害，可以認定。所應審酌者，
      是該等傷害是否係被告所為。
（二）被告雖否認傷害，並質疑告訴人之傷勢可能係自殘云云。惟查被告於九十二年
      九月十七日晚二十時十分許，前往甲○○住處，以手持之黑色皮包毆打告訴人
      夫妻，致渠二人成傷，告訴人其後衣衫不整跑下樓向警衛求救之事實，迭據告
      訴人夫妻於偵審中指述明確。對照被告於原審訊問時供稱：告訴人夫妻推我胸
      部要將我推出去，我有用手揮向告訴人夫妻，可能是在拉扯時受傷等語（見原
      審卷第二五至二六頁）。足見告訴人之傷害，應係被告拉扯造成。被告於本院
      訊問時供稱：當天只有發生爭吵，無拉扯云云（見本院卷九十三年十月二十二
      日筆錄第三頁），應係避重就輕之詞，不能逕信。
（三）關於被告持有黑色皮包一事，被告雖另稱：我當天手上沒有拿任何東西，我係
      空手去，到告訴人家中也未拿任何東西出來云云（見原審卷第二五至二六頁）
      ；惟被告在原審法官提示起訴書之記載後旋即改稱：我當天有帶一個小型綠色
      文書包云云（見原審卷第二八頁）。並提出皮包一個帆布材質，顏色為綠色之
      皮包一個為證（見原審卷第四四頁）。然被告案發當日持有之皮包係黑色，有
      卷附告訴人社區大門監視錄影帶翻拍照片可徵（見偵字一○七三八號卷第十九
      至二二頁）告訴人亦指稱係黑色皮包。是被告提出之綠色布包顯非當日所持包
      包，被告此部分所辯，不足採信，且見其情虛。
（四）按認定犯罪事實所憑之證據，不以指直接證據為限，間接證據（間接事實）亦
      包括在內，亦即，綜合各種間接證據或間接事實，本於合理之推理作用，足以
      證明待證事實者，仍得採為認定犯罪事實之基礎。本案雖無其他目擊證人，然
      告訴人受害之事實，已如前述，被告且坦承與告訴人有爭執、拉扯；證人即當
      日在該社區警衛室值班警衛高志堅於原審訊證稱：我看到甲○○、趙惠貞二人
      跑下來，趙惠貞至警衛室喊救命，她叫我報警告訴我說她被打，甲○○說他被
      他哥哥打（即被告）。當時他們二人衣著凌亂，趙惠貞臉部、脖子皆有受傷、
      紅腫；甲○○頭部靠近額頭部分有腫起，渠等二人並神色慌張等語（見原審卷
      第六八至六九頁）。可見告訴人於第一時間，即有向外求助之舉，其時告訴人
      二人已受傷，且衣著凌亂。若非確遭人攻擊，實毋需有該等不光采之舉。被告
      雖指趙惠貞可能利用委員職權唆使警衛高志堅作不實證述云云。惟高志堅所任
      職之公司已於九十二年十月間與告訴人居住之社區解約，高志堅亦已不在該社
      區擔任警衛，此據高志堅於原審證述在卷（見原審卷第七二頁），是高志堅與
      趙惠貞已無利害關係，應無偏頗之必要。再者，告訴人所受之前開傷害，亦與
      告訴人所稱遭毆打所造成受傷之部位相符。且告訴人驗傷後當晚旋至臺北縣政
      府警察局淡水分局製作調查筆錄並提出告訴，亦有該分局訊問筆錄二份在卷可
      佐。綜上所述，由告訴人求救、驗傷及提出告訴時間之緊接，益可見告訴人二
      人確遭被告毆打成傷，堪信告訴人等二人指述之情節係為真實，被告否認犯行
      ，不可採信。
四、綜上所述，被告傷害告訴人之事證明確。原審審酌被告犯行經告訴人夫妻指述不
    移，且與證人即當日在該社區警衛室之值班警衛高志堅證述相符，並有馬偕醫院
    開立之甲種診斷證明書二紙及告訴人社區大門監視錄影帶翻拍照片八張附卷可佐
    ，而認被告罪證明確，並據以論罪科刑，並無違誤。被告上訴否認犯罪，指摘原
    審判決不當，為無理由，應予駁回。
據上論斷，應依刑事訴訟法第三百六十八條、第三百七十三條，判決如主文。
本案經檢察官朱家崎到庭執行職務。
中    華    民    國    九十三    年      十一      月       十六       日
                              臺灣高等法院刑事第七庭
                                  審判長法  官  吳　啟　民
                                        法  官  蘇　隆　惠
                                        法  官  林　瑞　斌
右正本證明與原本無異。
不得上訴。
                                        書記官  丁　淑　蘭
中　　　華　　　民　　　國　　九十三　　年　　 十一 　　月　　 十六 　　日
附錄：本判決論罪科刑法條全文
刑法第二百七十七條第一項
傷害人之身體或健康者，處三年以下有期徒刑、拘役或一千元以下罰金。
附件：
臺灣士林地方法院刑事判決                          九十三年度易字第二六四號
    聲  請  人    臺灣士林地方法院檢察署檢察官
    被      告    乙○○  男  五十歲（民國○○○年○月○○○日生）
                          住臺北縣中和市○○路四三一巷一一二號二樓
                          （籍設：臺北縣永和市○○路二○○之一號
                            永和戶政事務所）
                          身分證統一編號：Ｚ000000000號
右列被告因家庭暴力罪之傷害案件，經檢察官聲請簡易判決處刑（九十三年度偵緝字
第九五號），本院士林簡易庭認不宜以簡易判決處刑（九十三年度士簡字第三０八號
），移由本院刑事庭改依通常程序審理，並判決如左：
    主      文
乙○○連續傷害人之身體，處有期徒刑伍月，如易科罰金，以參佰元折算壹日。黑色
硬式包包壹個沒收。
    事      實
一、乙○○為甲○○之兄，趙惠貞與甲○○為夫妻關係，乙○○與甲○○及趙惠貞分
    別為二親等旁系血親及二親等旁系姻親，為家庭暴力防治法第三條第一項第四款
    之家庭成員關係。乙○○與甲○○因金錢問題迭有爭執、雙方往來不睦。詎乙○
    ○竟基於傷害之概括犯意，於民國（下同）九十二年九月十七日晚上八時十分許
    ，前往甲○○位於臺北縣淡水鎮○○路三十一巷十八號四樓住處，以其手持之黑
    色硬式包包一只，毆打前來應門之甲○○，致甲○○受有臉部擦傷（０．５×０
    ．５ｃｍ、０．５×０．５ｃｍ）、頭皮血腫（２×２×１ｃｍ）之傷害，其時
    在廚房洗碗之趙惠貞，因聽聞自客廳處傳來甲○○被毆打所發出之聲音，自廚房
    往外察看，乙○○一見趙惠貞，遂承前揭傷害概括犯意，上前徒手毆打趙惠貞，
    致趙惠貞受有右頸擦傷（４×０．５ｃｍ、３×０．５ｃｍ）、左臂擦傷（４×
    ０．５ｃｍ）、背部擦傷（２×２ｃｍ）、左膝瘀傷（２×２ｃｍ）之傷害，甲
    ○○見其妻亦被毆打且其不敵乙○○，雖其僅著內衣褲衣衫不整，然仍倉皇跑下
    樓向社區警衛室之警衛高志堅求救，趙惠貞則趁乙○○四處搜尋甲○○時，亦趁
    機跑下樓，乙○○見狀雖緊追在後，然見趙惠貞已跑至一樓向高志堅求救時，乙
    ○○即趁隙逃逸。
二、案經甲○○、趙惠貞訴由臺北縣政府警察局淡水分局報告臺灣士林地方法院檢察
    署檢察官偵查聲請簡易判決處刑後，本院改依通常程序審理。
    理       由
一、訊據被告乙○○矢口否認有何傷害犯行，辯稱：伊沒有毆打他們，當天伊一到告
    訴人住處時，甲○○、趙惠貞夫妻就把伊推出來，可能拉扯時受傷，伊被推時有
    用手揮向他們，但沒有打他們，被推出來後伊就回家；（後稱）他們夫妻所受之
    傷，可能係自殘所致；且伊當天有帶一個小型的綠色帆布包，內裝一些文件資料
    ，並非告訴人所指之黑色不明物品，而趙惠貞在該社區擔任委員，可能利用委員
    的職權唆使當日在該社區警衛室值班警衛之證人高志堅做不實的證言云云。惟查
    ：被告於前揭時地毆打告訴人即證人甲○○、趙惠貞，致渠二人成傷，渠二人並
    衣衫不整先後跑下樓向警衛求救等情，迭據告訴人甲○○、趙惠貞於警詢、偵查
    及本院審理中證述明確，並提出財團法人台灣基督長老教會馬偕紀念社會事業基
    金會馬偕紀念醫院（下稱馬偕醫院）開立之甲種診斷證明書二紙附卷可稽，經核
    告訴人甲○○、趙惠貞所提出診斷證明書記載之傷勢，與告訴人二人證述遭被告
    毆打所造成受傷之位置相符。又告訴人甲○○、趙惠貞當日前往該社區警衛室時
    ，二人皆呈現衣著不整之外觀且神態匆促、倉皇，並向值班警衛求救及請求報警
    等情，業據當日在該社區警衛室值班警衛即證人高志堅到庭證述無訛，其於本院
    審理中證稱：「（問：請陳述當時情形。）‧‧‧‧‧‧，我看到告訴人夫婦跑
    下來，他們臉部有受傷，‧‧‧‧‧‧。告訴人趙惠貞到警衛室喊救命，她叫我
    報警告訴我說她被打，她當時並沒有說被何人打，甲○○說他被他哥哥打。」、
    「（問：告訴人二人到警衛室時，當時他們的情況如何？有無穿戴整齊等？）他
    們兩位衣著凌亂，趙惠貞的臉部、脖子都有受傷，好像是抓痕，很明顯，也有紅
    腫，這我都有看到，甲○○頭部即靠近額頭的部分有腫起來，我看到就是這樣。
    他們二人當時有無穿鞋子我記不太清楚，頭髮二人都沒有整齊，是蠻亂的，他們
    的神色看起來都很慌張，他們請我報警，我馬上報警‧‧‧‧‧‧。」（見本院
    九十三年八月十一日審理筆錄第四頁至第五頁），是甲○○、趙惠貞當時若非確
    實遭受莫大且立即性之侵害，豈會不顧顏面衣著不整、倉皇跑下樓向警衛人員求
    救，並要求報警之理，況高志堅亦目睹告訴人二人當時身體確實受有傷害，此核
    與告訴人之指訴相符；而告訴人甲○○、趙惠貞於當日（即九十二年九月十七日
    ）晚上至馬偕醫院驗傷取得診斷證明書後，旋於當日晚上十時四十分許至十一時
    五十分許至臺北縣政府警察局淡水分局先後製作調查筆錄並提出告訴，亦有該分
    局訊問（調查）筆錄二份在卷可佐，由告訴人求救、驗傷及提出告訴時間之緊接
    ，亦可見告訴人二人確有遭被告毆打成傷之情，是堪信告訴人指述之情節為真，
    被告空言指摘告訴人二人之傷勢可能為自殘所致云云，顯不可採；又證人高志堅
    因所任職之公司於九十二年十月間與告訴人居住之社區解約，已不在該社區擔任
    警衛等情，亦據證人高志堅證述屬實（見本院九十三年八月十一日審理筆錄第八
    頁），是證人高志堅與告訴人趙惠貞已無利害關係，是被告辯稱告訴人趙惠貞可
    能利用委員的職權唆使擔任證人之警衛高志堅做不實的證言云云，顯乏實據。再
    被告雖提出包包一只，欲證明當日伊並無持如告訴人二人所指摘之黑色皮包毆打
    告訴人甲○○云云，經本院於九十三年六月三十日審理時當庭勘驗被告所提之包
    包，認該包包為綠色，材質為帆布（見本院該次筆錄第八頁），核與卷附告訴人
    社區大門監視錄影帶翻拍照片八張上，被告手持之黑色不明物品不符，且告訴人
    二人亦堅稱此絕非被告當日打人之包包，甲○○稱：被告當日所持為黑色皮製包
    包等語，且證人高志堅亦證稱：伊前往告訴人住處察看後，便調閱錄影帶察看，
    看到被告進入該社區大門時，手持一個黑色包包，依照錄影帶所顯示該包包部分
    反光之程度，該黑色包包應為硬式，蓋該包包若為布面材質，不太會反光成這樣
    等語（見本院九十三年八月十一日審理筆錄第六頁），是被告庭呈之綠色帆布包
    一只顯非當日所持之包包，所辯亦不足採信。綜上，被告所辯，均屬卸責之詞，
    不足為採，本件事證明確，被告犯行堪以認定。
二、查被告乙○○為甲○○之兄，又趙惠貞與甲○○為夫妻關係，是乙○○與甲○○
    及趙惠貞分別為二親等旁系血親及二親等旁系姻親，為家庭暴力防治法第三條第
    一項第四款之家庭成員關係。核被告傷害甲○○及趙惠貞之行為，係犯刑法第二
    百七十七條第一項之普通傷害罪，且屬家庭暴力防治法第二條第二項所稱之家庭
    暴力罪，併予敘明。被告先後二次傷害犯行，時間緊接，構成要件相同，顯係基
    於概括犯意反覆為之，為連續犯，應以一罪論，並依法加重其刑。爰審酌被告與
    告訴人二人分別具二親等血親及姻親關係，因金錢往來問題致生齟齬，被告犯罪
    之手段、生活狀況、犯罪所生之危險或損害、犯後否認犯行等一切情狀，量處如
    主文所示之刑，並諭知易科罰金之折算標準。至被告持以毆打甲○○之黑色硬式
    包包一只，雖未扣案，惟亦未能證明已滅失，仍應依刑法第三十八條第一項第二
    款規定併予宣告沒收。
據上論斷，應依刑事訴訟法第四百五十二條，第二百九十九條第一項前段，刑法第五
十六條、第二百七十七條第一項、第四十一條第一項前段、第三十八條第一項第二款
，罰金罰鍰提高標準條例第一條前段、第二條，判決如主文。
本案經檢察官陳家美到庭執行職務。
中      華      民      國    九十三  年      八    月      二十五      日
                                  士林地方法院刑事第一庭
                                      審判長法  官  林  清  吉
                                            法  官  陳  章  榮
                                            法  官  楊  迺  伶
右正本證明與原本無異。
如不服本判決，應於判決送達後十日內，向本院提出上訴狀。
                                            書記官  洪  俊  杰
